臺灣高等法院民事判決
110年度上易字第187號
上  訴  人  孫元沁  
訴訟代理人  張國璽律師                      
            顏心韻律師                              
被  上訴人  邵作亮  
訴訟代理人  陳怡均律師
被  上訴人  常淑雲  
訴訟代理人  王依齡律師
上列當事人間請求侵權行為損害賠償等事件，上訴人對於中華民
國109年12月25日臺灣士林地方法院109年度訴字第1575號第一審
判決提起一部上訴，本院於110年8月17日言詞辯論終結，判決如
下：
    主      文
一、上訴駁回。
二、第二審訴訟費用由上訴人負擔。　　 
    事實及理由
一、上訴人起訴主張：
    伊與被上訴人甲○○於民國102年10月6日結婚，為夫妻關係，
    而被上訴人乙○○（與甲○○合稱被上訴人）明知甲○○為有配偶
    之人，2人卻於108年10月1日、20日互相傳送如附表一、二
    之通訊軟體對話，據其內容，渠等應於108年8月23日發生第
    一次性交，又於108年11月16日在宜蘭某民宿之公開場合，
    乙○○坐在甲○○大腿上與甲○○擁抱，再於109年6月27日共同至
    東北角海岸出遊，並住宿飯店至翌日才離開，及在訴外人邵
    作賢所有之門牌號碼臺北市○○區○○路0段000號8樓（下稱系
    爭房屋）同住，而被邵作賢看到等情事，嚴重傷害伊基於婚
    姻關係所生之家庭生活圓滿和諧利益，不法侵害伊基於配偶
    之身分法益情節重大，伊因而至精神科就醫及服用抗憂鬱症
    藥物，受有精神上極大痛苦。爰依民法第184條第1項、第18
    5條第1項前段、第195條第1項前段、第3項規定，請求被上
    訴人連帶賠償非財產上損害新臺幣（下同）150萬元等語。
    並於原審聲明：㈠被上訴人應連帶給付上訴人150萬元，及自
    109年8月8日起至清償日止按年息5%計算之利息。㈡願供擔保
    請准宣告假執行。【原審判決被上訴人應連帶給付上訴人15
    萬元本息，其餘則判決上訴人敗訴。上訴人就其敗訴部分，
    於85萬元本息範圍內提起一部上訴，至其餘部分，及被上訴
    人就渠等敗訴部分，均未據聲明不服，非本院審理範圍，不
    贅】並於本院上訴聲明：㈠原判決關於駁回上訴人後開第2項
    之訴部分廢棄。㈡被上訴人應再連帶給付上訴人85萬元，及
    自109年8月8日起至清償日止按年息5%計算之利息。
二、被上訴人則以：
　㈠甲○○部分：
　　伊對原判決認定之事實無爭執。伊係因與乙○○為同一潛水社
    團而相識，伊因曾與社友及乙○○聊及性愛及性高潮之話題，
    伊於108年10月1日以line與乙○○有如附表一所示Line對話，
    然此僅係與乙○○於公開場合或多人在場時一起討論的話題，
    及其等於108年8月22日參加宜蘭潛點活動，非2人曾於108年
    8月23日有發生性關係。又乙○○於109年6月27日係搭乘伊所
    駕駛之車輛，與友人參與潛水活動，但伊等2人並未單獨至
    飯店，亦無逾越正常男女交往分際之行為。再者，因伊向乙
    ○○提及其所居住系爭房屋之wifi收訊欠佳，乙○○則本於其科
    技專業，於109年6月8日下午7、8時許至系爭房屋為伊安裝w
    ifi擴大器，伊等2人亦無逾越男女分際或同住行為等語置辯
    。並於本院答辯聲明：上訴駁回。
　㈡乙○○部分
　　伊對原判決認定之事實無爭執。伊與甲○○係因參加同一潛水
    社團而認識，且均常參加社團活動而與他人共同出遊，伊與
    甲○○於108年10月1日如附表一所示之line對話內容，係甲○○
    之誇張用語，伊因顧及甲○○之言詞恐遭旁人誤會而有所回應
    ，然此等網路虛擬對話內容，與客觀事實是否存在有間，無
    從以此推論伊與甲○○有於108年8月23日發生性關係。又上訴
    人所提出之證據，無從認定伊與甲○○於109年6月8日在系爭
    房屋內有何逾越一般男女交往分際之行為。再者，上訴人所
    提出之109年6月27日及28日照片，係因潛水社團成員共同出
    遊活動，伊雖有搭乘甲○○所駕駛之車輛，但無同住旅館等逾
    越一般男女交往分際之行為等語置辯。並於本院答辯聲明：
    上訴駁回。
三、本件經整理並與兩造協議簡化爭點後，確認兩造不爭執事項
    如下（見本院卷第140至141、208至209、236頁）：
　㈠上訴人與甲○○於102年10月6日結婚，迄今仍為夫妻關係（原
    審士調卷第12頁）。
　㈡被上訴人2人於108年10月1日、20日有以line互相傳送如附表
    一、二之對話內容（原審士調卷第13至21頁）。
　㈢被上訴人2人於108年11月16日在宜蘭某民宿有如原審士調卷
    第22至24頁照片所示互動關係。
　㈣被上訴人2人於109年6月8日在系爭房屋內之互動情況，就證
    人邵作賢於原審證述情節不爭執（原審卷第99頁）。
　㈤被上訴人2人於109年6月27日在東北角有如原審士調卷第25至
    33頁照片所示互動關係。
　㈥被上訴人2人於109年6月28日在臺北市民生東路某飯店有如原
    審士調卷第34頁照片所示互動關係。
　㈦上訴人有於109年7月9日至同年10月8日至○○○路2段○○診所就
    醫並領取醫師處方藥物（原審卷第118至142頁）。
　㈧兩造對自原審迄今之卷內證據資料，形式上真正均不爭執。
四、本院之判斷
　　上訴人主張依被上訴人於108年10月1日之Line對話紀錄，可
    認渠等於108年8月23日發生第一次性交，又被上訴人於109
    年6月8日在系爭房屋內，及於109年6月28日在臺北市民生東
    路某飯店，亦均有逾越一般男女交往分際之行為，且原判決
    命被上訴人連帶賠償上訴人之精神慰撫金過低等情，為被上
    訴人所否認，並以前詞置辯。從而，本件兩造主要爭點厥為
    ：㈠被上訴人於108年8月23日是否發生性關係？㈡被上訴人於
    109年6月8日在系爭房屋內有無逾越一般男女交往分際之行
    為？㈢被上訴人於109年6月28日有無在臺北市民生東路某飯
    店有逾越一般男女交往分際之行為？㈣原審判決被上訴人應
    連帶給付上訴人之精神慰撫金是否過低，或應以何金額為適
    當？按因故意或過失，不法侵害他人之權利者，負損害賠償
    責任。故意以背於善良風俗之方法，加損害於他人者亦同。
    而不法侵害他人之身體、健康、名譽、自由、信用、隱私、
    貞操，或不法侵害其他人格法益而情節重大者，被害人雖非
    財產上之損害，亦得請求賠償相當之金額。前二項規定，於
    不法侵害他人基於父、母、子、女或配偶關係之身分法益而
    情節重大者，準用之。民法第184條第1項、第195條第1項前
    段及第3項分別定有明文。又婚姻係以夫妻之共同生活為其
    目的，配偶應互相協力保持其共同生活之圓滿安全及幸福，
    而夫妻互守誠實，係為確保其共同生活之圓滿安全及幸福之
    必要條件，故應解為配偶因婚姻契約而互負誠實義務，配偶
    之一方行為不誠實，破壞共同生活之圓滿安全及幸福者，即
    為違反因婚姻契約之義務而侵害他方之權利（最高法院55年
    度台上字第205號裁判要旨參照）。是所謂配偶權，係指配
    偶間因婚姻而成立以互負誠實義務為內容的權利。從而，如
    明知為他人配偶卻故與之交往，其互動方式依社會一般觀念
    ，已足以動搖婚姻關係所重應協力保持共同生活圓滿安全幸
    福之忠實目的時，茍配偶確因此受精神上痛苦，自亦得依法
    請求賠償。且侵害配偶權之行為，不以通姦行為為限，倘夫
    妻任一方與他人間有逾越結交普通朋友等一般社交行為之不
    正常往來，其行為逾越社會一般通念所能容忍範圍，達破壞
    婚姻共同生活之圓滿安全及幸福之程度，即足當之。惟按當
    事人主張有利於己之事實者，就其事實有舉證之責任，民事
    訴訟法第277條前段定有明文。而侵權行為之成立，須行為
    人因故意過失不法侵害他人權利，即行為人須具備歸責性、
    違法性，並不法行為與損害間有相當因果關係，始能成立，
    且主張侵權行為損害賠償請求權之人，對於侵權行為之成立
    要件應負舉證責任（最高法院99年度台上字第2019號、100
    年度台上字第328號、100年度台上字第1189號民事裁判要旨
    參照）。若原告未能就上開事項舉證證明之，則被告就其抗
    辯事實即令不能舉證，或所舉證據尚有疵累，仍應駁回原告
    之請求（最高法院96年度台上字第158號裁判要旨參照）。
    經查：
　㈠上訴人主張被上訴人2人於108年8月23日有性關係，尚無從認
    定：
　　上訴人主張依被上訴人於108年10月1日如附表ㄧ所示之Line
    對話內容，可認定渠等於108年8月23日有性交行為ㄧ節，固
    據其提出上開line對話照片為證（見原審士調卷第13至15頁
    ），被上訴人對渠等確有如該照片所示之line對話內容固不
    爭執，惟否認渠等於108年8月23日有性交行為或其他性關係
    。參諸上開被上訴人line對話內容，雖有「（甲○○，下簡稱
    邵）2016/12/11 met you、2019/8/20告白、2019/8/22宜蘭
    、2019/8/23 1st sex」、「（乙○○，下簡稱常）怎麼寫在
    這裡」、「（邵）沒關係啦 」、「（常）你在記事本就會
    被人看到囉」、「（邵）誰會看到」、「（常）你的 LINE
    容易被查到吧」、「（邵）我要記得我們的每件事」等語句
    ，惟所謂「sex」，並不僅限於「性交（性行為）」之意，
    尚至少包括「性別」或「性」之相關用法，已難逕認係指性
    交行為，況熟識之人以通訊軟體對話，常有以簡單文句表達
    非僅止於字面意義之情況，而牽涉此等敏感文字之對話，唯
    恐為其他觀覽之人誤解，而有所避諱，亦非情理所無。則甲
    ○○稱上開對話，僅係曾與潛水社團社友及乙○○聊及性愛及性
    高潮話題，乙○○稱因顧及甲○○之言詞恐遭旁人誤會而有所回
    應，均難謂全無可能，即尚無從僅憑前揭被上訴人間之line
    對話內容，而遽謂被上訴人2人於108年8月23日確有性交行
    為或其他性關係。
　㈡上訴人主張被上訴人2人於109年6月8日在系爭房屋內有逾越
    一般男女交往分際之行為，尚無從認定：
    上訴人主張被上訴人於109年6月8日在系爭房屋內有逾越一
    般男女交往分際之行為一節，固舉被上訴人如附表ㄧ、二所
    示之Line對話內容及相關出遊照片（見原審士調卷第13至34
    頁）暨證人邵作賢於原審之證詞為證（見原審卷第98至101
    頁），被上訴人則均否認有上開上訴人主張之逾越一般男女
    交往分際之行為。而上開被上訴人如附表ㄧ、二所示Line對
    話內容及相關互動照片，雖為被上訴人所不爭執，然該等資
    料經核俱與被上訴人2人於109年6月8日在系爭房屋內之互動
    狀況無關，亦無從憑認被上訴人2人有在系爭房屋共同居住
    之情事。又參證人邵作賢於原審證述：「…（你是否知道甲○
    ○有無住在系爭房屋）有，這是我的房子，因為原告跟我講
    了之後，甲○○可能和原告有爭吵，甲○○就要搬出去住…我就
    讓甲○○過去住，今年（即109年，下同）初…住到今年10月20
    日…（是否知道乙○○有無去系爭房屋和甲○○同住過？）在甲○
    ○今年年初搬過去住後，我曾經因為為了要拿東西有到系爭
    房屋內，當時為了要確定甲○○生活上面有無欠缺，且拍攝已
    裝修過後的浴室照片讓原告確認，所以就有拍了一些照片，
    照片中可以看出兩套盥洗用品也有女生的拖鞋…因為6月8日
    為甲○○生日，當天晚上我就想去找甲○○，但在大樓地下室停
    車位發現停放別人的車，我上來找甲○○時就看到乙○○在屋內
    ，當時甲○○也在，時間已經是晚上10點左右，我就很生氣跟
    他說為何帶別的女人來住，因為鄰居跟管理員都知道甲○○的
    配偶並非乙○○，我就跟他說你當初答應我不帶女人回來，他
    就跟我道歉也沒有任何解釋，我就說如果我再看到乙○○在這
    裡的話，你就搬出去住，乙○○就進去整理東西後離開，我在
    乙○○離開之後也離開，乙○○看到我沒有做任何解釋也沒有說
    任何話。（根據證人所述有拍攝浴室的照片，其內有女性用
    品是否可以判斷為何人所有？）沒有辦法，但是我今年6月8
    日罵完甲○○及乙○○之後我就沒有再看到那些女性用品，因為
    我在那之後還是有去該屋內。（證人在6月8日看到乙○○離開
    ，有看到他拿走任何女性用品？）當天我只有看到乙○○收拾
    東西後就離開，我並沒有進去確認乙○○他拿走什麼東西，也
    沒有確認浴室內的物品。（你6月8日在系爭房屋停留多久？
    ）約15至20分鐘。」等語（見原審卷第98至101頁）。可知
    ，證人邵作賢僅於109年6月8日晚上10時許之約莫15至20分
    鐘簡短時間目睹被上訴人同在系爭房屋內，但不僅其並未見
    到渠2人有何逾越一般男女交往分際之行為，也未見乙○○離
    去時有將其之前所見屋內之女性用品攜離之舉動，則根據其
    上開描述之過程，亦無從遽認乙○○有在系爭房屋內與甲○○共
    同居住之事實或渠2人有何逾越一般男女交往分際之行為。
　㈢上訴人主張被上訴人2人於109年6月28日在臺北市民生東路某
    飯店有逾越一般男女交往分際之行為，尚無從認定：
　　上訴人主張被上訴人於109年6月27日有共同住宿臺北市民生
    東路某飯店至翌日方才離開等逾越一般男女交往分際之行為
    一節，固提出109年6月28日照片為證（見原審士調卷第34頁
    ），而被上訴人對渠等確有如該照片所示之互動情況，亦不
    爭執，惟均否認渠等於109年6月27日及28日有住宿臺北市民
    生東路某飯店及其他逾越一般男女交往分際之行為。查上開
    照片內容，僅顯示有一輛汽車狀似從某飯店停車場出入口駛
    出，而乙○○則倚靠在旁邊另一輛車之車頭處使用行動電話等
    情況，無從據以認定此係被上訴人在該飯店投宿一夜後欲離
    去時之畫面，自亦無從推認渠2人於109年6月27日及28日有
    在上開飯店內為何等逾越一般男女交往分際之行為。
　㈣原判決審酌之精神慰撫金尚無不當
　　夫妻任一方與他人間存有逾越結交普通朋友等一般社交行為
    之不正常往來，其行為逾越社會一般通念所能容忍範圍，達
    破壞婚姻共同生活之圓滿安全及幸福之程度，即屬侵害配偶
    權之行為，茍配偶確因此受精神上痛苦，自亦得依法請求賠
    償，業如前述。按慰藉金之賠償，以人格權遭遇侵害，使精
    神上受有痛苦為必要，其核給之標準固與財產上損害之計算
    不同，然非不可斟酌雙方身分資力與加害程度，及其他各種
    情形核定相當之數額；所謂相當，應以實際加害情形與其名
    譽影響是否重大，及被害者之身分地位與加害人經濟狀況等
    關係定之（最高法院47年台上字第1221號、51年度台上字第
    223號裁判要旨參照）。查上訴人主張被上訴人於108年10月
    1日及20日有以Line傳送如附表一、二所示親密對話、108年
    11月16日在宜蘭縣某民宿有乙○○坐在甲○○大腿上對甲○○搭肩
    及撫摸臉頰暨將身體倚靠甲○○身上、於109年6月27日在東北
    角某處出遊時被上訴人2人有於街上牽手、相互依偎等肢體
    親密接觸行為之逾越普通朋友社交行為之不正常往來，其行
    為逾越社會一般通念所能容忍範圍，達破壞婚姻共同生活之
    圓滿安全及幸福之程度，而侵害上訴人之配偶權情事，除據
    上訴人於原審提出上開Line對話紀錄及照片為證（見原審士
    調卷第13至33頁）外，且被上訴人所不爭執（見本院卷第76
    、121頁），自均堪信屬實。又參諸被上訴人上開侵害上訴
    人配偶權之行為態樣且持續相當期間，及甲○○曾向上訴人表
    示：其不會和乙○○結婚，和她的關係過一陣子就散了，會處
    理其與乙○○之事，其知道錯了等語，並一再向上訴人道歉（
    見原審士調字卷第37至42頁、本院卷第153至185頁），亦可
    認被上訴人前揭侵害上訴人配偶關係之身分法益，情節重大
    。再者，上訴人於109年7月9日至同年10月8日至○○○路2段之
    ○○診所（科別：精神科）就醫並領取醫師處方藥物等情，亦
    據其於原審即提出該診所之門診費用明細收據及全民健康保
    險領藥單據為證（見原審卷第118至142頁），且為兩造所不
    爭執（見上開不爭執事項㈦），經本院函詢，○○診所回覆略
    以：病患（即上訴人）於109年7月9日初診，主訴為自此次
    發現丈夫再度外遇後，心情煩亂惡劣、焦慮、憤怒感及失眠
    ，加以丈夫又偷賣自家公司（卡車及大貨車輪胎批發公司）
    輪胎賤賣，因感身心俱疲前來求診；係屬憂鬱及焦慮症候群
    ，目前已逾半年未再就診等情，有該診所110年6月24日函覆
    之病歷紀錄可參（見本院卷第199頁），可見上訴人上開就
    醫確與被上訴人間逾越普通朋友社交行為之不正常往來有關
    ，其因被上訴人上開侵害配偶權之行為受有精神上相當之痛
    苦，乙○○空言質疑上訴人上開就診與本件起訴時間之關係，
    尚無可取。惟本院審酌兩造學經歷、財產狀況、身分與社會
    地位、上訴人與甲○○之婚姻關係及2人育有子女（見原審卷
    第80、82頁、原審限閱卷所附稅務電子閘門財產所得調件明
    細表及戶籍資料）、被上訴人所為逾越一般男女交往分際之
    行為態樣、上訴人精神所受痛苦等一切情狀，認上訴人請求
    被上訴人賠償精神慰撫金100萬元（即原審判決之15萬元＋上
    訴請求之85萬元），尚屬過高，以酌減為15萬元為適當，逾
    此部分之請求即屬於法無據。　　
五、綜上所述，上訴人依民法第184條第1項、第185條第1項前段
    、第195條第1項前段及第3項等規定，請求被上訴人應再連
    帶給付上訴人85萬元，及自109年8月8日起至清償日止按年
    息5%計算之利息，為無理由，不應准許。原審此部分所為上
    訴人敗訴之判決，並無不合。上訴論旨指摘原判決此部分不
    當，求予廢棄改判，為無理由，應駁回其上訴。
六、本件事證已臻明確，兩造其餘之攻擊或防禦方法及所用之證
    據，經本院斟酌後，認為均不足以影響本判決之結果，爰不
    逐一論列，附此敘明。
七、據上論結，本件上訴為無理由，依民事訴訟法第449條第1項
    、第78條，判決如主文。　　　　　　　　　
中　　華　　民　　國　　110 　年　　8 　　月　　31　　日
                    民事第六庭   
                        審判長法  官  陶亞琴
                              法  官  林翠華
                              法  官  陳賢德
正本係照原本作成。
不得上訴。
中　　華　　民　　國　　110 　年　　9 　　月　　1 　　日
　　　　　　　　　　　    　　書記官  張佳樺
附表一
     日期 傳送訊息之人            訊息內容 108年10月1日 甲○○ 2016/12/11 met you 2019/8/20 告白 2019/8/22 宜蘭 2019/8/23 1st sex 哈哈  乙○○ 怎麼寫在這裡  甲○○ 2016/12/11 met you2019/8/20 告白（建立記事本）   沒關係啦  乙○○ 你在記事本就會被人看到囉  甲○○ 誰會看到  乙○○ 你的LINE容易被查到吧  甲○○ 不會 可是Letstalk又沒記事本  乙○○ 保險箱文字一樣可以存文字  甲○○ 我要記得我們的每件事 真的？ 好我來轉 
附表二
   日期 傳送訊息之人 訊息內容 108年10月20日 乙○○ （00：07）到家了？ （00：07）我們去zoei家  甲○○ （00：09）我在談 （00：20）你醉沒？ （00：21）擔心 （00：31）你在那？ （00：31）擔心 （00：31）擔心 （00：31）擔心 （00：31）擔心 （00：38）寶貝，我想你 （00：42）回訊  乙○○ （01：23）沒有 （01：26）我會陪你 你不要擔心 （01：29）你還好？  乙○○ （01：43）誰 （01：44）跟誰 （01：44）為什麼這樣說 （01：44）是她說我們？ （01：44）還是你覺得我是這樣？ （01：46）（照片2張） （01：47）我真的有聽話 （01：47）我沒喝了  只是在聽聊天 （01：48）我一定信守對你的承諾 （01：49）（親吻貼圖） （01：52）你還好嗎？ （01：52）可以回我一下？ （01：53）如果你睡了  那就沒有關係 （01：53）如果你你一個人 要我陪你？